臺灣高雄地方法院刑事判決　　　　　　　　　　　　九十三年度訴緝字第一二一號
　　公　訴　人　臺灣高雄地方法院檢察署檢察官
　　被　　　告　甲○○
右列被告因誣告等案件，經檢察官提起公訴（九十二年度偵續字第八四號），本院判
決如左：
    主  文
甲○○意圖使他人受刑事處分，向該管公務員誣告，處有期徒刑肆月，緩刑貳年。
    事  實
一、甲○○明知其所持有支票號碼ＦＡＸ0000000號、面額新臺幣（下同）九
    千五百元、發票日為民國八十九年八月三十一日、發票人為郭安吉、付款人為中
    國農民銀行仁德分行之支票一張，已於八十九年四月十七日交付予丙○○供清償
    欠款，竟基於意圖使他人受刑事處分及使公務員登載不實之犯意，於八十九年八
    月二十一日，前往位於臺南縣仁德鄉○○路○段八號之中國農民銀行仁德分行，
    以上開支票業於八十九年五月十日，在其位於高雄縣大社鄉○○路一五五巷一號
    八樓之二住處遺失為由，申請支票掛失止付，並填具遺失票據申報書，由中國農
    民銀行仁德分行轉報臺南市警察局，而未指定犯人，向該管警察機關誣告他人犯
    侵占遺失物罪。隨即於同日持票據掛失止付通知書，向臺灣臺南地方法院申請公
    示催告，使該院不知情之承辦法官於八十九年八月二十八日，將此不實事項登載
    於職務上所掌之公文書，制成該院八十九年度催字第一三八七號公示催告裁定及
    公告，足生損害於法官裁定之正確性、丙○○及持票人。嗣於八十九年七月間，
    丙○○持上開支票向曾榮達借貸，再由曾榮達交付吳素芬提示請求付款遭退票後
    ，始為臺南市票據交換所報警處理，經高雄市政府警察局新興分局於八十九年十
    一月二十三日通知甲○○到案說明，甲○○復向該管警察機關，對丙○○提出竊
    盜告訴，經臺灣高雄地方法院檢察署檢察官以九十年度偵字第三八０號偵辦後為
    不起訴處分確定。甲○○於本案九十三年八月十八日本院審理中即所誣告之案件
    裁判確定前自白上情。
二、案經丙○○訴由臺灣高雄地方法院檢察署檢察官偵查起訴。
    理  由
一、訊據被告甲○○固坦承將上開支票交給告訴人丙○○後，前往中國農民銀行仁德
    分行申請支票掛失止付，並向臺灣臺南地方法院申請公示催告，及於高雄市政府
    警察局新興分局通知其到案說明時，對告訴人提出竊盜告訴等事實，惟矢口否認
    有何誣告及使公務員登載不實之犯意，辯稱：我在幾年前的晚上喝醉酒後，曾把
    上開支票交給告訴人，後來因為與告訴人吵架沒有聯絡，觀念上一直以為該支票
    遺失，才去辦理掛失，九十三年七月二十二日開完庭後，與告訴人在庭外溝通，
    才回想起這些事云云。經查：
（一）被告曾於八十九年四月十七日將上開支票交付予告訴人，並於八十九年八月二
      十一日，前往中國農民銀行仁德分行，以上開支票業於八十九年五月十日，在
      其在住處遺失為由，申請支票掛失止付，並填具遺失票據申報書，由該銀行轉
      報臺南市警察局偵辦他人涉犯侵占遺失物罪嫌，被告隨即於同日向臺灣臺南地
      方法院申請公示催告，經該院承辦法官於八十九年八月二十八日，以被告遺失
      上開支票之不實事項，制作該院八十九年度催字第一三八七號公示催告裁定及
      公告，嗣因告訴人將上開支票交付曾榮達，再經曾榮達交付吳素芬提示請求付
      款遭退票後，由臺南市票據交換所報警處理，經高雄市政府警察局新興分局於
      八十九年十一月二十三日通知被告到案說明時，被告又對告訴人提出竊盜告訴
      ，經臺灣高雄地方法院檢察署檢察官以九十年度偵字第三八０號偵辦後為不起
      訴處分確定等事實，業據被告於本院審理中坦承不諱，核與告訴人指訴之情節
      相符，並經證人曾榮達、吳素芬於上開告訴人被訴竊盜案件之警詢、偵查中證
      述在卷，復有遺失票據申報書、票據掛失止付通知書、上開支票及退票理由單
      、掛失止付票據提示人資料查報表、臺灣臺南地方法院八十九年度催字第一三
      八七號公示催告案卷所附民事公示催告狀、裁定暨公告、臺灣高雄地方法院檢
      察署九十年度偵字第三八０號竊盜案卷暨不起訴處分書等影本附卷可稽，應堪
      認定。
（二）被告雖否認有何誣告及使公務員登載不實之犯意，並以前詞置辯，惟查，設若
      被告所辯誤以為支票遺失，始辦理掛失乙節屬實，何以於高雄市政府警察局新
      興分局通知其到案說明時，竟指訴：我回想起來是丙○○四月十七日晚上偷走
      該支票等語，並對告訴人提出竊盜告訴，兩者已有矛盾。再者，被告自八十九
      年四月十七日將上開支票交付予告訴人，至九十三年七月二十二日於本院出庭
      應訊時，已經過四年之久，中間亦有多次與告訴人在偵查庭當庭對質之機會，
      何以均未曾回想起事實真相，一再辯稱：伊將上開支票夾在送貨三聯單內，放
      在客廳的茶几下，當晚告訴人在伊住處睡覺，隔天就找不到那張支票，伊並未
      將上開支票交付告訴人云云，卻於四年後突然回想起事實真相，所辯誤以為支
      票遺失，始辦理掛失乙節，殊難採信。足認被告係明知已將上開支票交付告訴
      人，竟仍至銀行辦理掛失止付，及向法院申請公示催告，並對告訴人提出竊盜
      告訴之事實，則被告有誣告及使公務員登載不實之犯意，甚為明確。綜上所述
      ，被告犯行堪以認定。
二、核被告甲○○至銀行申請支票掛失止付，並填具遺失票據申報書，經銀行轉報警
    察機關偵辦他人涉犯侵占遺失物罪嫌之行為，係犯刑法第一百七十一條第一項之
    未指定犯人誣告罪；又被告向法院申請公示催告，使不知情之承辦法官將上開支
    票遺失之不實事項登載於職務上所掌之公文書，制成公示催告裁定及公告，足生
    損害於法官裁定之正確性、告訴人丙○○及持票人之行為，係犯同法第二百十四
    條之使公務員登載不實罪；又被告經警察機關通知其到案說明時，對告訴人提出
    竊盜告訴之行為，係犯刑法第一百六十九條第一項之誣告罪。被告所犯上開三罪
    間，有方法結果之牽連關係，為牽連犯，應從一重刑法第一百六十九條第一項之
    誣告罪論處。按犯誣告之罪，於所誣告之案件裁判確定前自白者，減輕或免除其
    刑，刑法第一百七十二條定有明文，上訴人既在原審自白其告訴某甲等強借及搶
    奪行為為虛偽，縱其自白當時某甲等之搶奪案件業經檢察官不起訴處分確定，但
    處分確定究與裁判確定不同，是其自白仍不得謂非在所誣告之案件裁判確定以前
    ，按照前開說明，自應予減輕或免除其刑，最高法院三十一年上字第二二一一號
    著有判例可資參照。查被告於本案九十三年八月十八日本院審理中坦承曾將上開
    支票交付告訴人之事實，無異已自白其所誣告之他人涉犯侵占遺失物罪嫌及告訴
    人涉犯竊盜罪嫌之事實均屬虛構，縱當時告訴人所涉竊盜案件業經檢察官為不起
    訴處分確定，揆諸上開判例要旨，仍應認其自白係在所誣告之案件裁判確定以前
    ，自應依刑法第一百七十二條規定減輕其刑。爰審酌被告先後向司法警察機關謊
    報其支票遺失及遭告訴人竊取等情，使受理之司法警察及偵查機關進行偵辦，浪
    費國家司法資源，並損及告訴人及持票人之利益，犯後一再飾詞卸責，至本院審
    理中始坦承曾交付支票予告訴人之事實，犯後態度不佳等一切情狀，量處如主文
    所示之刑。又被告前未曾受有期徒刑以上刑之宣告，有臺灣高等法院被告全國前
    案紀錄表一份在卷足按，因一時失慮，致罹刑章，且就本件支票所生紛爭已與告
    訴人達成和解，有九十一年四月二十二日和解書一份存卷可查，經此偵、審程序
    ，當知所警惕，信無再犯之虞，本院認所宣告之刑以暫不執行為適當，併諭知緩
    刑二年，以啟自新。
據上論斷，應依刑事訴訟法第二百九十九條第一項前段，刑法第一百六十九條第一項
、第一百七十一條第一項、第一百七十二條、第二百十四條、第五十五條、第七十四
條第一款，罰金罰鍰提高標準條例第一條前段，判決如主文。
本案經檢察官乙○○到庭執行職務。
中      華      民      國      九十三      年    八    月    三十一    日
                                  臺灣高雄地方法院刑事庭
                                      審判長法  官 黃三友
                                            法  官 涂裕洪
                                            法  官 王雅苑
右正本證明與原本無異。
如不服本判決，應於判決送達後十日內，向本院提出上訴狀。
                                     書記官 黃琬婷
中      華      民      國      九十三      年    八    月    三十一    日
附錄法條：
中華民國刑法第一百六十九條第一項
意圖他人受刑事或懲戒處分，向該管公務員誣告者，處七年以下有期徒刑
。
中華民國刑法第一百七十一條第一項
未指定犯人，而向該管公務員誣告犯罪者，處一年以下有期徒刑、拘役或
三百元以下罰金。
中華民國刑法第二百一十四條
明知為不實之事項，而使公務員登載於職務上所掌之公文書，足以生損害
於公眾或他人者，處三年以下有期徒刑、拘役或五百元以下罰金。
